臺灣板橋地方法院刑事判決　　　　　　100年度訴緝字第226號
公　訴　人　臺灣板橋地方法院檢察署檢察官
被　　　告　陳新寶
上列被告因違反毒品危害防制條例案件，經檢察官提起公訴（99
年度毒偵字第9327號），被告於準備程序進行中就被訴事實為有
罪之陳述，本院合議庭裁定由受命法官獨任進行簡式審判程序並
判決如下：
    主  文
陳新寶施用第一級毒品，累犯，處有期徒刑壹年；又施用第二級
毒品，累犯，處有期徒刑柒月；應執行有期徒刑壹年肆月。
    事  實
一、陳新寶前於民國88年間因施用第二級毒品案件，經本院以88
    年度毒聲字第647 號裁定送觀察、勒戒後，認無繼續施用毒
    品之傾向，於88年2 月23日觀察、勒戒執行完畢釋放，並由
    臺灣板橋地方法院檢察署檢察官以88年度偵字第3550號處分
    不起訴確定；復於89年間因施用第二級毒品案件，經本院以
    88年度毒聲字第2851號裁定送觀察、勒戒後，認有施用繼續
    毒品之傾向，再經本院以88年度毒聲字第3164號裁定令入戒
    治處所施以強制戒治，於88年11月17日停止戒治並付保護管
    束，嗣再經本院以89年度毒聲字第2318、2894號裁定撤銷保
    護管束，令入戒治處所繼續施以強制戒治，於89年12月23日
    強制戒治執行完畢，本次施用毒品之犯行復經本院以88年度
    板簡字第922 號判決處有期徒刑6 月確定（下稱甲案）；又
    於89年間因施用第二級毒品案件，經本院以89年度板簡字第
    1209號判決處有期徒刑6 月確定（下稱乙案）；上開甲、乙
    案之罪刑經接續執行，於90年12月10日執行完畢出監；再於
    91年間因施用第二級毒品案件，經臺灣桃園地方法院以91年
    度桃簡字第1177號判決處有期徒刑6 月確定，於92年8 月13
    日易科罰金執行完畢（以上於本案均不構成累犯）；復於94
    年間因施用第一、二級毒品案件，經本院以94年度訴字第26
    30號判決分別處有期徒刑1 年2 月、10月，應執行有期徒刑
    1 年10月確定，嗣經本院以96年度聲減字第1567號裁定分別
    減刑為有期徒刑7 月、5 月，應執行有期徒刑11月確定，於
    96年7 月16日執行完畢（於本案構成累犯）；再於98年間因
    施用第一、二級毒品案件，經本院以99年度訴緝字第262 號
    判決分別處有期徒刑10月、7 月，應執行有期徒刑1 年3 月
    確定（現在執行中）。詎其猶不知悔改，基於施用第一級毒
    品海洛因之犯意，於99年10月21日，在臺北縣樹林市（現改
    制為新北市樹林區）柑園地區某工廠內，以將海洛因摻水置
    於一般醫療用注射針筒（未扣案）內皮下注射之方法，施用
    海洛因1 次；復另行起意，基於施用第二級毒品甲基安非他
    命之犯意，於99年10月22日，在上揭柑園地區某工廠內，以
    將甲基安非他命置於玻璃球（未扣案）內以火燒烤後吸食其
    煙霧之方法，施用甲基安非他命1 次；嗣陳新寶因另案遭通
    緝，於99年10月23日19時17分許，在臺北縣樹林市○○路○
    段86巷口前為警緝獲並採集其尿液檢體送驗，結果呈嗎啡及
    甲基安非他命陽性反應，始知悉上情。
二、案經臺北縣政府警察局（現改制為新北市政府警察局）樹林
    分局移送臺灣板橋地方法院檢察署檢察官偵查起訴。
    理  由
一、按「除被告所犯為死刑、無期徒刑、最輕本刑為三年以上有
    期徒刑之罪或高等法院管轄第一審案件者外，於前條第一項
    程序進行中，被告先就被訴事實為有罪之陳述時，審判長得
    告知被告簡式審判程序之旨，並聽取當事人、代理人、辯護
    人及輔佐人之意見後，裁定進行簡式審判程序。」刑事訴訟
    法第273 條之1 第1 項定有明文。本件被告所犯毒品危害防
    制條例第10條第1 項之施用第一級毒品罪及同條第2 項之施
    用第二級毒品罪，非屬最輕本刑為3 年以上有期徒刑之罪，
    且被告於本院100 年10月27日準備程序進行中，已就被訴之
    事實為有罪之陳述，經法官告知被告簡式審判程序之旨後，
    被告及公訴人均同意改依簡式審判程序審理，本院合議庭乃
    依上揭規定，裁定本件由受命法官獨任進行簡式審判程序，
    合先敘明。
二、上揭事實，業據被告陳新寶於本院準備程序及審理時自白不
    諱（見本院卷第6 頁背面、第7 、9 頁），且被告為警查獲
    後所採集之尿液檢體，經臺灣檢驗科技股份有限公司以氣相
    層析質譜儀法鑑定結果，呈嗎啡及甲基安非他命陽性反應，
    有臺北縣政府警察局樹林分局毒品危害防制條例被移送者姓
    名暨代碼對照表（代碼編號：J0000000）、上揭公司出具之
    濫用藥物檢驗報告（報告日期：2010/11/10，報告編號：U
    L/2010/A0742）各1 份附卷可稽（見偵卷第5 、6 頁）。按
    海洛因施用入人體後，水解還原成嗎啡，再循嗎啡之代謝方
    式排出體外，又毒品施用後於施用者尿液中可檢出之最大時
    限，受施用劑量及頻率、施用方式、飲水量多寡、個人體質
    及其代謝情況、檢測方法靈敏度等因素影響，因個案而異，
    海洛因一般可檢出之最大時限，依文獻記載約為施用後2至
    4日，此有行政院前衛生署藥物食品檢驗局(73)藥檢壹字第
    30221 號函、管制藥品管理局92年3 月10日管檢字第092000
    1495號、97年12月31日管檢字第0970013096號函在案可考。
    綜上所述，被告之自白與事實相符；本案事證明確，被告犯
    行洵堪認定。
三、按海洛因係毒品危害防制條例第2 條第2 項第1 款規定之第
    一級毒品，甲基安非他命係同條例第2 條第2 項第2 款規定
    之第二級毒品，依該條例第10條第1 項規定：「施用第一級
    毒品者，處六月以上五年以下有期徒刑」、第2 項規定：「
    施用第二級毒品者，處三年以下有期徒刑」，又同條例第23
    條第2 項復規定：「觀察、勒戒或強制戒治執行完畢釋放後
    ，五年內再犯第十條之罪者，應依法追訴或裁定交付審理。
    」。次按施用第一、二級毒品為犯罪行為，毒品危害防制條
    例第10條定有處罰明文。故施用第一、二級毒品者，依前揭
    規定本應科以刑罰。惟基於刑事政策，對合於一定條件之施
    用者，則依同條例第20條、第23條之規定，施以觀察、勒戒
    及強制戒治之保安處分。又毒品危害防制條例於92年7 月9
    日修正公布，自93年1 月9 日施行，其中第20條、第23條將
    施用毒品之刑事處遇程序，區分為「初犯」及「五年內再犯
    」、「五年後再犯」。依其立法理由之說明：「初犯」，經
    觀察、勒戒或強制戒治後，應為不起訴處分或不付審理之裁
    定；經觀察、勒戒或強制戒治執行完畢釋放後，「五年內再
    犯」者，因其再犯率甚高，原實施之觀察、勒戒及強制戒治
    既已無法收其實效，爰依法追訴或裁定交付審理。至於經觀
    察、勒戒或強制戒治執行完畢釋放後，「五年後再犯」者，
    前所實施之觀察、勒戒或強制戒治已足以遮斷其施用毒品之
    毒癮，為期自新及協助其斷除毒癮，仍適用「初犯」規定，
    先經觀察、勒戒或強制戒治之程序。從而依修正後之規定，
    僅限於「初犯」及「五年後再犯」二種情形，始應先經觀察
    、勒戒或強制戒治程序。倘被告於五年內已再犯，經依法追
    訴處罰，縱其第3 次（或第3 次以上）再度施用毒品之時間
    ，在初犯經觀察、勒戒或強制戒治執行完畢釋放5 年以後，
    已不合於「五年後再犯」之規定，且因已於「五年內再犯」
    ，顯見其再犯率甚高，原實施觀察、勒戒或強制戒治，已無
    法收其實效，即應依該條例第10條處罰。至於第3 次（或第
    3 次以上）施用毒品之時間，是否宜有期間限制？以多久為
    適宜？則分屬刑事政策、專門醫學之範圍，非審判機關所能
    決定，有待循立法途徑解決（參照最高法院97年度第5 次刑
    事庭會議決議）。本件被告有事實欄所載曾因施用毒品案件
    ，先後經觀察勒戒、強制戒治執行完畢、法院判處罪刑確定
    之情形，有臺灣高等法院被告全國前案紀錄表在卷可考，被
    告前既曾因施用毒品案件，經觀察勒戒、強制戒治執行完畢
    釋放後之5 年內，再犯施用毒品罪，並經法院判刑確定，又
    犯本件施用第一、二級毒品罪，即非屬毒品危害防制條例第
    20條第3 項所規定之「五年後再犯」之情形，自應依毒品危
    害防制條例第23條第2 項之規定追訴處罰之。
四、核被告施用海洛因之行為，係犯毒品危害防制條例第10條第
    1 項之施用第一級毒品罪；被告施用甲基安非他命之行為，
    係犯同條例第10條第2 項之施用第二級毒品罪。被告施用前
    後持有海洛因、甲基安非他命之低度行為，分別為施用之高
    度行為所吸收，不另論罪。被告所犯上開2 罪，犯意各別，
    行為互殊，犯罪之構成要件不同，應分論併罰。又被告於本
    院準備程序及審理時已詳細陳明其施用甲基安非他命及海洛
    因之犯罪時間、地點及方法，俱如上述，起訴書略載被告係
    「分別於99年10月23日19時48分許為警採尿前回溯前26小時
    內及96小時內之某時，以不詳方式，分別施用海洛因及甲基
    安非他命各1 次」云云，容有未洽，應予更明。末查被告曾
    於94年間因施用第一、二級毒品案件，經本院以94年度訴字
    第2630號判決分別處有期徒刑1 年2 月、10月，應執行有期
    徒刑1 年10月確定，嗣經本院以96年度聲減字第1567號裁定
    分別減刑為有期徒刑7 月、5 月，應執行有期徒刑11月確定
    ，於96年7 月16日執行完畢，有臺灣高等法院被告前案紀錄
    表1 份在卷可考，其於有期徒刑執行完畢後5 年以內故意再
    犯本件法定刑為有期徒刑之上揭2 罪，均為累犯，均應依法
    加重其刑。爰審酌被告迭次因施用毒品經觀察勒戒、強制戒
    治及法院判刑，仍不知戒除施用毒品之惡習，顯見其自制力
    薄弱，惟其施用毒品之犯行係戕害自身健康，對社會治安危
    害非鉅，暨其犯罪之動機、目的、手段、犯後於本院審理時
    已坦承犯行、態度尚稱良好等一切情狀，分別量處如主文所
    示之刑，並依法定其應執行之刑。又被告供施用毒品所用之
    上開玻璃球及注射針筒均未扣案，且被告陳稱上開玻璃球及
    注射針筒均已丟棄等語在卷（見本院卷第6 頁背面、第7 頁
    ），因均非屬違禁物，爰不宣告沒收。
據上論斷，應依刑事訴訟法第273 條之1 第1 項、第299 條第1
項前段，毒品危害防制條例第10條第1 項、第2 項，刑法第11條
、第47條第1 項、第51條第5 款，判決如主文。
本案經檢察官黃惠玲成到庭執行職務。
中    華    民    國  100     年    11    月    10    日
                  刑事第二庭  法  官  樊季康
上列正本證明與原本無異。
如不服本判決，應於判決送達後10日內敘明上訴理由，向本院提
出上訴狀 (應附繕本) ，上訴於臺灣高等法院。其未敘述上訴理
由者，應於上訴期間屆滿後20日內向本院補提理由書「切勿逕送
上級法院」。
                              書記官  陳秀慧
中    華    民    國  100     年    11    月    10  日
附錄本案論罪科刑法條全文：
毒品危害防制條例第10條
施用第一級毒品者，處六月以上五年以下有期徒刑。
施用第二級毒品者，處三年以下有期徒刑。